臺灣桃園地方法院民事判決　九十三年度訴字第五八號
　　原　　　告　甲○○
　　訴訟代理人　陳鼎正律師
　　被　　　告　文朋BOON.
右當事人間請求清償債務事件，本院於民國九十三年六月十日辯論終結，判決如左：
    主      文
原告之訴駁回。
訴訟費用由原告負擔。
    事      實
甲、原告方面：
一、聲明：被告應給付原告新台幣（下同）一百十四萬二千零四十元，及自民國九十
    二年十月二十六日起至清償日止，按週年利率百分之五計算之利息。
二、陳述：被告係訴外人大岱實業股份有限公司（下稱大岱公司）於九十一年八月二
    十七日自泰國引進之外籍勞工，因與原告為同鄉且常至原告開設之餐廳消費而熟
    識，被告藉詞經濟困難，並表示願將外僑居留證及金融卡交由原告，向原告借款
    一百十四萬二千零四十元，並約定九十二年十月二十五日清償上開借款，詎清償
    期限屆至，被告均置之不理，爰依消費借貸關係，請求被告給付如聲明所示金額
    及法定遲延利息。
三、證據：提出居留證乙紙、泰文書寫之借據乙份、中譯版二份、聲明書乙份、簡易
    借據乙紙、金融卡乙張為證，並聲請傳喚閃月仙、王仙鳳及察猜。
乙、被告方面：
一、聲明：原告之訴駁回。
二、陳述：原告係借款予與被告同一公司之泰國籍同事，約莫十餘人，並非借款予被
    告。被告本人未向原告借款，亦未收受原告交付之金錢，僅受原告之託，代原告
    收回各借款人之借款，並負責將各借款人之居留文件及金融卡交予原告，該等借
    款人均立有聲明書予被告，足資證明上開借款並非被告向原告借貸，證人王先鳳
    及察猜之證言，均不實在。況九月二十五日至原告餐廳乃為彙整原告借款予借款
    人金額，彙整結果為原告共出借一百二十八萬七千四百元，扣除被告當日收回並
    交予原告之十四萬五千八百元，所餘一百十餘萬元即是借據所載金額，嗣原告以
    回泰國奔喪為由，要求被告代其追討上開借款，為向原告之債權人證明原告對借
    款人有上開債權，始要求被告簽立借據。
三、證據：提出聲明書乙份為證。
丙、本院依職權函聯邦商業銀行股份有限公司（下稱聯邦銀行）查詢金融卡卡號00
    000000000000號持卡人資料。
    理      由
一、本件原告起訴主張：被告係來台工作之泰國籍勞工，因與原告為同鄉且常至原告
    開設之餐廳消費而熟識，被告藉詞經濟困難，並表示願將外僑居留證及金融卡交
    由原告，向原告借款一百十四萬二千零四十元，並約定九十二年十月二十五日清
    償上開借款，詎清償期限屆至，被告均置之不理，爰依消費借貸關係，請求被告
    給付如聲明所示金額及法定遲延利息等語。被告則以：原告係借款予與被告同一
    公司之泰國籍同事，約莫十餘人，並非借款予被告，被告本人未向原告借款，亦
    未收受原告交付之金錢，僅受原告之託，代原告收回各借款人之借款等語，資為
    抗辯。
二、原告主張被告曾書立簡易借據及借據乙紙，為被告所不爭執，復有原告提出之簡
    易借據、借據各乙紙為證，堪信為真實。按當事人主張有利於己之事實者，就其
    事實有舉證之責任，民事訴訟法第二百七十七條前段定有明文。又當事人主張有
    金錢借貸關係存在，須就其發生所須具備之金錢交付及借貸意思表示相互一致負
    舉證之責任，最高法院八十一年台上字第二三七二號裁判意旨參照。原告主張曾
    借貸金錢予被告，惟為被告所否認，自應由原告就兩造間借貸意思表示一致及交
    付金錢之事實負舉證責任。經查，
（一）原告主張於九十二年九月二十五日借款當日，被告先書立簡易借據，因內容過
      於簡略才又重新書寫正式借據云云，此為被告所否認，抗辯當日係原告要其前
      往餐廳彙算所貸出之款項及待收回之款項，原告所稱之簡易借據即會算之結果
      等語。稽之原告所提出之簡易借據上書寫之中文內容為「借128740付25/佛曆
      00000000餘額0000000」，為兩造所不爭執，依其書寫內容顯然係一結算性質
      之記錄，惟並未載明借用人及貸與人身分，是尚不足採為兩造間有金錢借貸契
      約或原告已交付借貸金錢事實之認定。
（二）原告又主張依兩造所書立之借據第一條記載被告向原告借款一百十四萬二千零
      四十元，第二條記載被告將居留證及金融卡充當抵押品交原告保管云云，此為
      被告所否認，並以：借據第一條已載明被告代原告收取債權之意旨，第二條則
      記載被告交付借款人之居留證及金融卡予被告作為抵押等語置辯。經查，原告
      所提出之借據第一條中曾以泰文註記「被告代表照顧在大岱工廠的錢」、第二
      條中有提及抵押之物為「所有借款人之居留證及金融卡」等情，已據被告之通
      譯鄭林英陳述屬實，核與原告之通譯陳燕麗陳述之情形相符，依借據中第一條
      註記內容及第二條借款抵押物之居留證及金融卡係屬借款人所有之物等情觀之
      ，顯然被告抗辯代表原告收取借款及所交付之抵押物係借款人之物，與借據所
      載之內容較屬相符，參之原告所提出之抵押擔保品聯邦銀行卡號000000
      00000000號金融卡之持卡人係曾在大岱公司工作之泰國籍外勞那溫，
      並非被告所有，有該行桃鶯分行九十三年五月十日（九三）聯桃鶯字第○九三
      號函送之開戶資料在卷可稽，此與被告所辯抵押擔保品是借款人所有，並非其
      所有之物等語，亦屬相符，是原告依此借據主張被告曾向原告借款及原告已交
      付金錢云云，並非可採。
（三）至原告請求傳喚之證人察猜固證稱於簽立借據當日曾親見原告將借款一百萬元
      交予被告等語，惟查，證人察猜於原告提起本件訴訟後，曾與多名在大岱公司
      工作之泰國籍外勞共同以泰文書立聲明書，聲明：簽立系爭借據當日被告並未
      收到原告所稱之借款，並同意將個人居留證及金融卡交予被告自行處理，待發
      薪由被告自行以其金融卡領取金錢以還清欠款後，才將居留證及金融卡返還等
      情，有原告提出之聲明書為證，證人察猜亦不否認曾在聲明書上簽名確認，則
      證人察猜前開證詞顯與聲明書之內容不符，殊值存疑，況依聲明書內容所載證
      人察猜亦為本件借款之實際借款人，其與本案利害關係至鉅，其證詞難免偏頗
      ，不足採信。另原告請求傳喚之證人王仙鳳雖亦證稱：簽立借據當時有看到原
      告拿給被告一百萬元等語，然查，證人王仙鳳證稱：「我是泰國人，我看得懂
      泰文，我是在原告的店裡洗碗，原告供我吃住，契約是在原告的店裡寫的，我
      有看到原告拿給被告一百萬元，我有當場看到。」「（被告有無拿什麼東西當
      擔保？）我不曉得。」「一百萬元是裝在皮包裡面的，原告告訴我有一百萬。
      」「（被告以前有無跟原告借過錢？）有，我有看過，但是我不知道幾次，我
      有看過被告來借十萬、五萬，都有拿來還。」「（在被告跟原告借一百萬元之
      前的錢，是否都還了？）還沒有還完，我沒有看過被告拿來還。」「（為何借
      據上面金額是寫一百十四萬二千零四十元？）這是被告來店裡吃東西的錢，一
      起算進去。」（見九十三年四月二十二日言詞辯論筆錄），證人王仙鳳對於是
      否親見原告交付一百萬元予被告，先稱有親眼看到，復改稱錢是放在皮包裡，
      是原告告知有一百萬元，而就被告除本件一百萬元外，之前借款是否已清償乙
      節，則先稱都已清償，繼改稱沒見過被告清償，其證詞已見前後不一，再者，
      證人王仙鳳證稱不知道借款時有交付擔保品及借據金額包括被告至原告店內消
      費未付款等語，亦與原告主張借款時交付居留證影本及金融卡乙張及借款金額
      包括以前借款尚未清償部分等語，顯然不符，故證人王仙鳳之證詞，亦難遽予
      採信。
三、綜上所述，原告所提出之簡易借據及借據均不足證明被告有借貸金錢及收取金錢
    ，而證人察猜、王仙鳳之證詞亦不足採信，則原告就被告向其借貸金錢及交付金
    錢之事實，並未能舉證以實其說，從而，原告依消費借貸關係，請求被告清償借
    款及法定遲延利息，即非有據，應予駁回。
四、據上論結，本件原告之訴為無理由，依民事訴訟法第七十八條，判決如主文。
中　　　華　　　民　　　國　　九十三　　年　　　六　　月　　二十四　　　日
                                    臺灣桃園地方法院民事第一庭
~B法　　　官　賴惠慈
右為正本係照原本作成
如對本判決上訴，須於判決送達後廿日內向本院提出上訴狀
中　　　華　　　民　　　國　　九十三　　年　　　六　　月　　二十四　　 日
~B法院書記官　王曉雁
